臺灣高等法院臺中分院刑事判決
                                  110年度交上訴字第338號
上  訴  人  臺灣南投地方檢察署檢察官
被      告  王宇祥



            程裕翔



            林冠廷


            郭仁威



共      同
選任辯護人  黃逸仁律師
            陳苡瑄律師
上列上訴人因被告犯公共危險案件，不服臺灣南投地方法院109
年度交訴字第13號中華民國109年11月24日第一審判決（聲請簡
易判決處刑案號：臺灣南投地方檢察署109年度偵字第1715號）
，提起上訴，本院判決如下：
    主  文
原判決撤銷。
王宇祥、程裕翔、郭仁威共同犯妨害公眾往來安全罪，各處有期
徒刑參月，如易科罰金，均以新臺幣壹仟元折算壹日。
林冠廷共同犯妨害公眾往來安全罪，累犯，處有期徒刑肆月，如
易科罰金，以新臺幣壹仟元折算壹日。
    犯罪事實
一、王宇祥、程裕翔（未取得駕駛執照) 、林冠廷及郭仁威於民
    國109年2月20日晚間10時許，分別駕駛車牌號碼000-0000號
    自用小客車（下稱甲車）、車牌號碼000-0000號自用小客車
    （下稱乙車）、車牌號碼000-0000號租賃小客車（下稱丙車
    ）及車牌號碼000-0000號自用小客車（下稱丁車），在臺中
    市○○區○○路與台74線交岔路口附近集合，共同前往南投縣○○
    鄉日月潭。後因返回臺中市，於翌（21）日凌晨1時46分許
    ，自國道6號高速公路（下稱國道6號）愛蘭交流道入口進入
    高速公路，由西向東行駛。王宇祥、程裕翔、林冠廷及郭仁
    威明知國道6號之行車最高速限為時速100公里，竟共同基於
    妨害公眾往來安全之犯意聯絡，自國道6號27.832公里處至1
    .700公里處（距離為26.132公里），分別以10分
　　16秒、10分21秒、10分23秒、10分26秒之時間通過（平均速
    率分別為時速152、151、151、150公里），其間並有相互飆
    車競駛，追逐前車，且任意變換車道以求超車之情形，且於
    行經國道6號西向6.8公里處，各以196、184、166及142公里
    之時速，嚴重超速飛馳於國道6號，極易因失控撞及道路上
    之其他車輛，而嚴重影響參與道路交通公眾之安全，致生陸
    路往來之危險。
二、案經內政部警政署國道公路警察局第七公路警察大隊報告臺
    灣臺中地方檢察署檢察官偵查起訴。　
　　理    由
一、證據能力之說明：
　㈠被告以外之人（包括證人、鑑定人、告訴人、被害人及共同
    被告等）於審判外之陳述，雖不符前4條之規定，然經當事
    人於審判程序同意作為證據，法院審酌該言詞陳述或書面陳
    述作成時之情況，認為適當者，亦得為證據；當事人、代理
    人或辯護人於法院調查證據時，知有第159條第1項不得為證
    據之情形，而未於言詞辯論終結前聲明異議者，視為有前項
    之同意，刑事訴訟法第159條之5定有明文。本判決所引用被
    告王宇祥、程裕翔、林冠廷及郭仁威（下稱被告4人）以外
    之人於審判外之供述證據，檢察官、被告4人、選任辯護人
    均同意有證據能力（見本院卷第76至77頁），本院審酌該等
    證據資料製作時之情況，並無不當取供或證明力明顯過低之
    瑕疵，認為以之作為證據應屬適當，自得為本案之證據使用
    。
　㈡其餘本案認定犯罪事實之所有證據資料（含書證、物證等）
    ，均與本案事實具有關聯性，並無事證足認有違背法定程式
    或經偽造、變造等情事，且經原審、本院均依法踐行調查程
    序，檢察官、被告4人、選任辯護人對於證據能力均未爭執
    ，故均有證據能力。
二、認定犯罪事實所憑之證據及理由：
　　訊據被告4人固均不否認有於犯罪事實欄所載時、地，分別
    駕駛甲車、乙車、丙車、丁車，及自南投縣返回臺中市途中
    ，行經國道6號西向6.8公里處，各以超越該路段速限100公
    里之196、184、166及142公里之時速行駛等事實，惟被告4
    人及其等辯護人均辯解、辯護稱：本案被告4人在國道6號行
    駛過程中，並無隨意變換車道，且有與前車保持距離，並遵
    守交通號誌，本案並無證據證明被告4人有競速、併排或互
    相超車之行為，而單純超速行駛之行為，並不構成刑法第18
    5條公共危險罪等語。惟查：
　㈠內政部警政署國道公路警察局第七公路警察大隊行執行取締
    超速勤務，擺設測速照相儀之實際位置是在國道6號西向6.8
    公里處外側路肩避車彎旁一節，有該大隊110年4月6日國道
    警七刑字第1107002495號函存卷可證（見本院卷第85頁）。
    又本案之甲車、乙車、丙車、丁車分別為被告4人所駕駛，
    於109年2月21日凌晨，自南投縣○○○道0號返回臺中市，而國
    道6號西向6.8公里處之速限為時速100公里，甲車、乙車、
    丙車、丁車經過該路段之時速依序為196、184、166及
　　142公里等情，據被告4人於警詢、偵訊及本院審理時坦白承
    認，並有涉案車輛超速照片4張、涉案車輛車行紀錄1份、監
    視器畫面翻拍照片32張、中華電信證號查詢汽車駕駛人資料
    4紙、車輛詳細資料報表4紙、內政部警政署國道公路警察局
    舉發違反道路交通管理事件通知單8張在卷可憑（見警卷第1
    至4、6至9、11至14、17至20、22至24、26至49頁，偵卷第
　　12至19、22至26頁，本院卷第143至148頁），此部分事實足
    可認定。
　㈡原審及本院均當庭勘驗本案閉路電視攝影機（下稱CCTV）錄
    影光碟，並分別製有勘驗筆錄（見原審卷第132至137頁，本
    院卷第134至138頁），除下述編號3部分以本院之勘驗結果
    較為詳盡外，其餘勘驗之結果大致相符。爰依甲車、乙車、
    丙車、丁車之行進方向，係從國道6號由西向東方向行進，
    就勘驗結果及對照警卷CCTV照片，整理如下：
　⒈勘驗結果：「畫面為國道6號西向27.832公里『埔里隧道』，車
    輛往畫面下方係往西方向。畫面時間01：47：30起至01：47
    ：31止，有2輛車前後分別往西行駛於內外線車道。01：47
    ：33起至01：47：34止，有2輛車前後分別往西行駛於內外
    線車道（即警卷照片編號7至10）」。而依警卷CCTV照片編
    號7至10（見警卷第29至30頁）所示，於109年2月21日凌晨1
    時47分30秒至34秒間，依序通過之車輛為丙車（內線）、乙
    車（外線）、甲車（內線）、丁車（外線）。
　⒉勘驗結果：「畫面為國道6號西向25.002公里『國姓2號隧道』
    ，車輛往畫面左上方係往西方向。畫面時間自01：48：47起
    至01：48：57止，有3輛車先後往西快速行駛於外線車道，
    有1輛往西快速行駛於內線車道（即警卷照片編號11至14）
    」。而依警卷CCTV照片編號11至14（見警卷第31至32頁）所
    示，於109年2月21日凌晨1時48分47秒至49秒間，依序通過
    之車輛為乙車（外線）、丙車（外線）、丁車（內線）、甲
    車（外線）。
　⒊勘驗結果：「畫面為國道6號西向17.794公里『國姓1號隧道』
    ，車輛往畫面右上方係往西方向。畫面時間01：51：45
　　，有3輛車先後往西快速行駛，其中2輛行駛於外線車道，1
    輛行駛於內線車道。自01：51：46起，畫面中另有2輛車先
    後往西快速行駛於內外線車道，至01：51：54止，畫面共有
    3輛車往西快速行駛於外線車道，共有2輛車往西快速行駛於
    內線車道」（按：此部分本院之勘驗結果較原審為詳盡，以
    本院之勘驗結果為據）。而依警卷CCTV照片編號15至18（見
    警卷第33至34頁）所示，於109年2月21日凌晨1時51分45秒
    至46秒間，依序通過之車輛為乙車（外線）、丁車（外線）
    、丙車（內線）、甲車（內線）。
　⒋勘驗結果：「畫面為國道6號西向6.600公里『東○○地磅站』，
    車輛往畫面下方係往西方向。畫面時間自01：55：41起至01
    ：55：56止，有3輛車先後往西快速行駛於內線車道（有測
    速照相閃光，即警卷照片19至20），超越慢速行駛於外線車
    道之車輛。01：55：54，第4輛則快速行駛於外線車道（有
    測速照相閃光，即警卷照片21）」。而依警卷CCTV照片編號
    19至22（見警卷第35至36頁）所示，於109年2月21日凌晨1
    時55分41秒間，依序通過之車輛為甲車（內線）、乙車（內
    線）、丙車（內線）、丁車（外線）。
　⒌勘驗結果：「畫面為國道6號1.700公里『舊正交流道』，車輛
    往畫面左下方係往西方向。畫面時間自01：57：49起至01
　　：58：00止，有4輛車先後往西行駛，均行駛於外線車道（
    即警卷照片23至26）」。而依警卷CCTV照片編號23至26（見
    警卷第37至38頁）所示，於109年2月21日凌晨1時57分49秒
    至58分間，依序通過之車輛為甲車（外線）、乙車（外線）
    、丙車（外線）、丁車（外線）。　
　⒍勘驗結果：「畫面為國道6號西向0.1公里霧峰系統交流道，
    車輛往畫面最左方係往西銜接國道3號北向匝道。畫面時間
    自01：58：35起至01：58：43止，有4輛車先後往西銜接國
    道3號北向匝道行駛（即警卷監視器照片27、28）。」　　
　㈢上開6處之CCTV畫面顯示時間，係由時間同步伺服器（NTP）
    透過GPS衛星對時方式，提供設備校正時間來源，經查與目
    前中原標準時間相差慢1秒鐘以內一節，有交通部高速公路
    局110年5月31日管字第1100012938號函1份在卷可憑（見本
    院卷第101頁）。可知上開6處之CCTV畫面顯示之時間，均與
    中原標準時間相當，縱有落差亦在1秒鐘以內。又依前述之
    勘驗結果，被告4人分別駕駛之甲車、乙車、丙車、丁車，
    自國道6號27.832公里CCTV設置處至1.700公里CCTV設置處，
    距離為26.132公里，行駛時間分別為10分16秒、10分21秒、
    10分23秒、10分26秒，平均速率分別為時速152、151、151
　　、150公里。　　
　㈣刑法第185條第1項對於「妨害公眾往來安全罪」，係以「損
    壞」、「壅塞」或以「他法」致生往來之危險者為要件。其
    中所謂「他法」，乃指除損害、壅塞公眾往來設備外，其他
    足以生公眾之人、車、舟、船往來危險之一切方式，例如駕
    車蛇行飛馳、相互競速飆車、以油料或尖銳物品潑灑路面等
    。至何謂「飆車」行為，刑法並無定義，僅於道路交通管理
    處罰條例第43條第2項就2輛以上之汽車共同違反前項（如其
    中第1款之在道路上蛇行，或以其他危險方式駕車；第2 款
    之行車速度，超過規定之最高時速60公里等）規定，或在道
    路上競駛、競技者，應為相關之罰鍰、吊扣或吊銷行政處分
    ，自可作為解釋「飆車」行為內涵。又因本罪屬具體危險犯
    ，只要以損壞、壅塞或以他法致生人、車、舟、船陷於不能
    或難以往來之狀態即已足，在實際上是否確無法往來，則非
    所問（最高法院110年度台上字第8158號判決意旨參照）。
    依前述理由欄二、㈠㈡所載可知，①丁車在埔里隧道時為第4部
    車，行至國姓2號隧道時為第3部車，超越甲車，由外線變換
    為內線，待行至國姓1號隧道時為第2部車，再超越丙車，並
    變換為外線，後於東○○地磅站時，為甲車、丙車超越，成為
    第4部車；②乙車在埔里隧道時為第2部車，行至國姓2號隧道
    時為第1部車，超越丙車，待行至國姓1號隧道時仍為第1部
    車，後於東○○地磅站時，為甲車超越，變為第2部車，由外
    線變換為內線；③丙車在埔里隧道時為第1部車，在內線行駛
    ，行至國姓2號隧道時為乙車超越，變為第2部車，行駛在外
    線，待行至國姓1號隧道時再為丁車超越，變為第3部車，行
    駛在內線，後於東○○地磅站時，雖為甲車超越，但超過丁車
    ，仍為第3部車，行駛在內線；④甲車在埔里隧道時為第3部
    車，行駛在內線，行至國姓2號隧道時為丁車超越，變為第4
    部車，由內線變換為外線，待行至國姓1號隧道時仍為第4部
    車，但變換為內線，後於東○○地磅站時，一舉超越乙車、丙
    車、丁車，成為第1車，且於國道6號西向6.8公里處，經測
    速照相儀測得之時速為196公里，遠超過該路段之限速（時
    速100公里）。又依前述理由欄二、㈢所載，該4車之平均速
    率分別為時速152、151、151
　　、150公里，已屬高速競駛之行情，甚且如理由欄二、㈠所載
    ，甲車、乙車、丙車之瞬時速率分別196、184、166公里，
    超過最高時速60公里以上，而屬嚴重超速。綜上，甲車、乙
    車、丙車、丁車在國道6號行駛期間，確有相互飆車競駛，
    且於極短之秒數內，先後通過CCTV錄影地點而追逐前車，並
    有任意變換車道以求超越之情形，此種駕駛方式，均極易失
    控，有撞及道路上之其他人、車或路旁之人、物，足以發生
    交通往來之危險，自該當本條所稱之「他法」（最高法院10
    1年度台上字第2527號判決意旨參照）。
　㈤刑法上共同正犯成立之意思聯絡並不限於事前有所謀議，即
    僅於行為當時有共同犯意之聯絡者，亦屬之，且其表示之方
    法，亦不以明示通謀為必要，即相互間有默示之合致，亦無
    不可。本案被告4人既是相約從臺中市前往南投縣○○鄉日月
    潭，再一同返回臺中市，被告4人既屬相識，而共同行駛於
    國道6號，縱認其4人並無於事前明示通謀之犯意聯絡，但其
    4人自國道6號27.832公里處至1.700公里處（距離為26.132
    公里），分別以10分16秒、10分21秒、10分23秒、10分26秒
    之時間通過，且於極短之秒數內，先後通過CCTV錄影地點等
    客觀情節觀之，被告4人之主觀上係基於默示之意思聯絡而
    相互飆車競駛，追逐前車，且任意變換車道，並聚合成勢，
    自得成立共同正犯。
　㈥綜上所述，被告4人之上述辯解，顯係事後卸責之詞，不足採
    信，被告4人有妨害公眾往來安全之犯行，足以認定，本案
    應予依法論科。　　　
三、論罪科刑：
  ㈠核被告4人所為，均係犯刑法第185條第1項之以他法妨害公眾
    往來安全罪。被告4人以前開所載方式共同行駛於道路而參
    與犯罪，應論以共同正犯。起訴書雖僅論及被告4人於當日1
    時55分許之犯行，但就當日1時46分起之犯行，應屬被告4人
    犯行之一部，為起訴效力所及，本院自得併為審理。又被告
    林冠廷前於99年間因違反毒品危害防制條例等案件，經
　　臺灣臺中地方法院以99年度訴字第2047號刑事判決判處有期
    徒刑3年7月、3年7月、3年10月、3年7月、3年8月，應執行
    有期徒刑6年8月，經提起上訴後，由本院以99年度上訴字第
    2281號刑事判決上訴駁回，再經提起上訴後，由最高法院以
    100年度台上字第1851號刑事判決上訴駁回確定等情，有臺
    灣高等法院被告前案紀錄表1份在卷可憑，是被告林冠廷係
    於徒刑執行完畢之5年內故意再犯本案有期徒刑以上之罪。
    又司法院釋字第775號解釋略謂：刑法第47條第1項之累犯規
    定，不分情節一律加重最低本刑，不符憲法罪刑相當原則，
    牴觸憲法第23條之比例原則，有關機關應自解釋公布日起2
    年內修正之，於修正前，法院就該個案應依解釋意旨，裁量
    是否加重最低本刑等語；亦即在現行刑法第47條第1項累犯
    規定修正之前，法院仍得斟酌個案情形，裁量是否加重最低
    本刑，並未完全排除累犯規定之適用。本院審酌被告林冠廷
    因上述前案執行完畢後，仍未能謹慎守法，再犯本案犯行，
    足見被告林冠廷於受前案所量處之刑責執行完畢後，並未達
    特別預防之刑罰矯正目的；復考量被告林冠廷本案所犯應負
    擔罪責之情形、惡性等情狀，及就被告本林冠廷案所犯論以
    累犯，並加重其最低本刑，亦無致其人身自由因此遭受過苛
    或違反比例原則之情事，認於刑法第47條第1項修正前，仍
    應適用累犯規定，依刑法第47條第1項規定，對被告林冠廷
    加重其刑。　　
  ㈡原審未詳予調查，誤認被告4人並無以他法妨害公眾往來安全
    之犯行，而對被告4人均為無罪之判決，尚有違誤。檢察官
    上訴意旨執此指摘原審對被告4人為無罪之判決不當，即有
    理由，應由本院將原判決撤銷改判。
　㈢爰審酌被告4人相互飆車競駛，追逐前車，任意變換車道，造
    成其他用路人車往來之危險，且平均速率分別達時速152
　　、151、151、150公里，並經測速照速儀測得瞬時速率分別
    為196、184、166、142公里，嚴重影響參與道路公眾之交通
    安全，又被告4人之行為，違成警察機關常須動用大批警力
    以求有效遏阻，耗費之社會成本；被告4人否認犯行，未能
    體認己身過錯，態度難謂良好；再考量被告王宇祥自陳學歷
    為大學畢業，在工業區擔任作業員，家中經濟狀況尚可；被
    告程裕翔自陳學歷為大學畢業，從事廚師工作，家中經濟狀
    況小康；被告林冠廷自陳學歷為國中畢業，自己開公司，從
    事進口貿易工作，家中經濟狀況小康；被告郭仁威自陳學歷
    為大學畢業，從事機車維修工作，育有子女2人，家中經濟
    狀況中產（見本院卷第148頁）等一切情狀，各量處如主文
    第2、3項所示之刑，並均諭知易科罰金之折算標準。
據上論斷，應依刑事訴訟法第369條第1項前段、第364條、第299
條第1項前段，刑法第28條、第185條第1項、第47條第1項、第41
條第1項前段，判決如主文。　　　　
本案經檢察官張永政提起公訴，檢察官吳宣憲提起上訴，檢察官
蔡宗熙、謝岳錦到庭執行職務。
中　　華　　民　　國　　110 　年　　9 　　月　　29　　日
           刑事第十一庭    審判長法　官   張  意  聰
                                 法　官   田  德  煙
                                 法　官   周  瑞  芬
以上正本證明與原本無異。
如不服本判決應於收受判決後20日內向本院提出上訴書狀，並應
敘述具體理由；其未敘述上訴理由者，應於上訴期間屆滿後20日
內向本院補提理由書（均須按他造當事人之人數附繕本）「切勿
逕送上級法院」。因疫情而遲誤不變期間，得向法院聲請回復原
狀。
                                 書記官   涂  村  宇
　　　　　　　　　　　　　　　　 
中　　華　　民　　國　　110 　年　　9 　　月　　29　　日